【裁判字號】    95,訴,93
【裁判日期】    951009
【裁判案由】    損害賠償
【裁判全文】
臺灣彰化地方法院民事判決  95年度訴字第93號
原      告  陵益交通企業股份有公司
法定代理人  戊○○
訴訟代理人  邱垂勳律師
複  代理人  陳孟萱律師
            丙○○
被      告  丁○○
上列當事人間請求損害賠償事件，由台灣雲林地方法院移送前來
，本院於民國95年9月26日言詞辯論終結，茲判決如下：
    主      文
被告應給付原告新台幣捌拾玖萬玖仟零捌拾參元及自民國九十四
年十月二十五日起至清償日止，按年息百分之五計算之利息。
原告其餘之訴駁回。
訴訟費用由被告負擔十分之六，餘由原告負擔。
本判決第一項於原告以新台幣參拾萬元為被告供擔保後，得假執
行；但被告如於執行標的物拍定、變賣前提供新台幣捌拾玖萬玖
仟零捌拾參元為原告預供擔保，得免為假執行。
原告其餘假執行之聲請駁回。
    事實及理由
一、按訴狀送達後，原告不得將原訴變更或追加他訴。但擴張或
    減縮應受判決事項之聲明者，不在此限。民事訴訟法第255
    條第1項第3款定有明文。本件起訴狀送達被告後，原告於民
    國95年8月29日具狀將訴之聲明第1項「被告應給付原告新臺
    幣（下同）0000000元，及自起訴狀繕本送達之翌日起至清
    償日止，按週年利率百分之5計算之利息。」變更為「被告
    應給付原告0000000元，及自起訴狀繕本送達之翌日起至清
    償日止，按週年利率百分之5計算之利息。」其性質係屬減
    縮應受判決事項之聲明，核與首揭規定並無不合，應予准許
    ，合先敘明。
二、原告起訴主張：被告丁○○於民國94年7月6日凌晨2時許，
    駕駛車牌號碼8438-LE號自用小客車，沿高速公路由南往北
    方向行駛，途經205.9公里處，原應注意車前狀況，並隨時
    採取必要措施，而依當時情形，又無不能注意之情事，竟因
    超車不當而撞擊前方由訴外人湯金龍（原同為被告，嗣經原
    告撤回起訴）駕駛車牌N5-5957號自用小客車後，因失控繼
    撞及內側護欄，經反彈作用再撞擊外側車道由原告公司僱用
    人甲○○所駕駛車牌WB-691號營業大貨車前輪，致原告公司
    所有之WB-691號營業大貨車翻覆，該車所載運之桶裝雞蛋全
    部毀損，且該車因嚴重受損無法供營業之用，被告上開過失
    侵權行為致原告所受損害，依法應負損害賠償責任，其應賠
    償項目如下：（一）運送貨物之損失部分：請求原告車輛上
    所承載訴外人台南蛋品股份有限公司（下稱台南蛋品公司）
    之所有蛋品，因上開事故全數毀損之賠償為新台幣（下同）
    492869元；（二）拖吊事故車輛費用部分：依國道高速公路
    局拖救服務收費標準14920元為準；（三）車損部分：依中
    華民國汽車鑑價協會鑑定為650000元；（四）未能營運之損
    失部分：依中華民國汽車鑑價協會鑑定意見為250000元等語
    。並聲明：被告應給付原告0000000元，及自94年10月25日
    起至清償日止，按週年利率百分5計算之利息；訴訟費用由
    被告負擔；願供擔保，聲請宣告假執行。
三、被告則以：本件車輛肇事經過係因訴外人湯金龍駕駛之自用
    小客車，不當自原行駛之高速公路內側車道，變換至中間車
    道，致撞擊行駛於中間車道之被告丁○○所駕駛之自用小客
    車左前側，嗣再撞擊行駛於外側車道之原告公司僱用人甲○
    ○所駕駛之營業大客車，而生原告公司所有之營業大客車翻
    覆之損害，被告丁○○亦是受害人，被告丁○○就上開事故
    之發生亦受有車損人傷之損害，何有過失責任可言，且原告
    所主張肇事經過與湯金龍車體毀損痕跡並不相符，此可參其
    車體毀損後之照片即可明知，道路交通事故現場圖所註明之
    肇事經過摘要亦係誤載，再者，就台灣省彰化縣區車輛行車
    事故鑑定委員會之鑑定報告書觀之，其漏未斟酌第一個護欄
    毀損長度僅4公尺，倘係認定被告丁○○所駕駛之自用小客
    車先行撞擊前方由湯金龍所駕駛之自用小客車，則行駛內側
    車道由湯金龍所駕駛之自用小客車勢必摩擦護欄，以當時行
    車速度約為時速100公里，該車被擠壓後摩擦護欄之長度應
    較4公尺為長，是原鑑定書漏未斟酌此點要屬錯誤等語，資
    為抗辯。故聲明：請求駁回原告之訴；訴訟費用由原告負擔
    ；如受不利判決，請准提供擔保宣告免假執行。
四、查原告主張其所有之系爭大貨車載運台南蛋品公司之蛋品等
    貨物，於前述時、地，遭被告駕駛之自用小客車擦撞失控而
    翻覆，造成車上蛋品等貨物毀損及系爭大貨車亦嚴重毀壞等
    事實，業據原告提出道路交通事故現場圖、洗選蛋及液體蛋
    送貨單、統一發票共4紙、台南蛋品公司債權讓與同意書、
    估價單及統一發票等為證，並經台灣雲林地方法院向內政部
    警政署國道公路警察局第三警察隊調取本件事故之現場圖、
    現場照片、道路交通事故調查報告表、被告及丁○○、甲○
    ○3人之談話紀錄表等附卷可參，被告於談話紀錄表中明確
    陳稱：當時係因要超越前方甲○○所駕駛之系爭大貨車而變
    換至中車道時失控，致左前角撞及內車道由湯金龍所駕之自
    用小客車，再彈回中車道，又撞及外側車道之系爭大貨車，
    大貨車因而右側翻，伊約30公尺前即發現危險，有踩煞車、
    打方向盤，但無法閃避，伊車左前、車前保險桿斷裂、板金
    凹陷、右前輪軸斷裂、兩側及車頂板金凹陷，當時路況、天
    候、視距均良好，無障礙物等語，核與湯金龍、甲○○所述
    情節大致相符，且本件事故經送台灣省彰化縣區車輛行車事
    故鑑定委員會鑑定，其鑑定之結論亦認本件事故係因被告駕
    駛自用小客車操控不當所造成，湯金龍與甲○○均正常行駛
    ，並無肇事因素，亦有被告所提該會之鑑定意見書附卷為憑
    ，被告於本案否認其有過失，顯然為卸責之詞，不可採信。
    是原告主張本件車禍係因被告未注意車前狀況，採取必要之
    安全措施所致，堪信為真實。
五、按因故意或過失，不法侵害他人之權利者，負損害賠償責任
    ；汽車、機車或其他非以軌道行駛之動力車輛，在使用中加
    損害於他人者，駕駛人應賠償因此所生之損害；不法毀損他
    人之物者，被害人得請求賠償其物因毀損所減少之價額，民
    法第184條第1項前段、第191條之2前段、第196條定有明文
    。本件被告因前述過失肇事，致不法侵害原告所有車輛及車
    上貨物，則原告依前揭規定，請求被告負侵權行為之損害賠
    償責任，即有憑據。以下即就原告請求賠償之項目為審查：
  （一）運送貨品之損失：原告主張系爭大貨車原載有台南蛋品
        公司託運之蛋品價值為492869元，因本件車禍全毀而受
        有該等損失，經賠償台南蛋品公司後，該公司已將損害
        賠償債權轉讓給原告，有其所提之債權讓與同意書1紙
        、送貨單及統一發票共4張在卷可查，並經證人即台南
        蛋品公司承辦託運職員乙○○到庭結證屬實，原告此部
        分主張應可採信，應准其此部分之請求492869元。
  （二）拖吊費用之損失：原告主張系爭大貨車因毀損無法行駛
        而委請拖吊，依公告之拖吊收費計，受有支出拖吊費用
        14920元之損害，此為被告所不爭執，自亦堪認為真實
        。
  （三）車輛毀損修復部分：原告主張系爭大貨車被撞毀損，經
        送中華民國汽車鑑價協會鑑定，認受有650000元之損失
        （即車身450000元加冷凍車廂600000元減事故後車身10
        0000元減事故後冷凍車廂300000元）。然查其就車身部
        分實際支出修理費294000元（含零件178673元，其餘11
        5327元為工資），至冷凍車廂則未修理，然預估之修理
        費用為288000元（含零件230000元，工資58000元），
        業據其提出政東實業社估價單共4紙、統一發票1張為證
        ；按「負損害賠償責任者，除法律另有規定或契約另有
        訂定外，應回復他方損害發生前之原狀；第一項情形，
        債權人得請求支付回復原狀所必要之費用以代回復原狀
        」，此民法第213條第1項、第3項分別定有明文；本件
        原告就此部分之請求，雖主張改依鑑定機關所鑑定系爭
        車輛於事故前後價值之損失為計算之依據，然依前揭法
        條之規定，被告僅須負回復原狀所必要費用之責任，故
        此部分應以原告所提之實際修復及預估修復之修復費用
        為計算賠償之依據。又以新零件更換舊零件部分，其舊
        零件本應予折舊，因更換新零件致增加該零件之價值，
        其增值部分，非屬必要費用，應予扣除。依原告所提行
        車執照所載，其車身係82年6月間出廠，計算至本件交
        通事故發生日止，已使用12年又1月，而車廂部分，應
        係87年11月間領牌時所裝，距本件事故發生時，已使用
        6年7月，參照行政院頒「固定資產耐用年數表」及「固
        定資產折舊率表」之規定，運輸業用大貨車耐用年數為
        4年，依定率遞減法，每年折舊1000分之483，則系爭大
        貨車車身及冷凍車廂部分至本件毀損時均已逾耐用年數
        ，依前揭折舊比率計算殘值已低於10%之殘值，復無證
        據可認系爭聯結車修復前之各項材料年限為何，則依定
        率遞減法折舊，應留有10%之殘值，上開材料折舊後之
        金額僅為40867元（178673＋230000＝408673，408673
        的10%為40867，小數以下4捨5入）。故換新零件扣除折
        舊後連同工資，其修復費用應為214194元（40867＋580
        00＋115327＝214194），此部分應予准許，逾此部分之
        請求並無依據，應予駁回。
  （四）營業中斷損失之計算：按所謂所失利益又稱為消極損害
        ，意指本應增加之利益，因損害事實之發生以致不能取
        得之情形，依通常情形或依已定之計劃、設備或其他特
        別情事，可得預期之利益，視為所失利益。本件因被告
        過失駕車行為致生原告車輛受有損害，被告應可預見原
        告營業車輛於修復期間內無法作營業使用之損失，是本
        件營業損失之性質核屬所失利益原告應得請求。原告就
        此部分主張依上開鑑定單位之鑑定意見，以系爭車輛日
        租金為10000元、修理車身約25個工作天計，請求被告
        應賠償其250000元等語，然查其於起訴時已自認系爭車
        輛每日營業收入為7084元，是此部分應以其實際之營業
        收入7084元核計其每日之損失始為正當，再依鑑定機關
        預估系爭車輛之修理時間25天計，原告此部分之請求應
        為177100元，逾此部分之主張亦屬無據，不予准許。
        綜上所述，原告之前揭損害合計應為899083元。
六、從而，原告本於侵權為損害賠償請求權，請求被告賠償損害
    ，在899083元，及自起訴狀繕本送達被告翌日（即94年10月
    25日）起至清償日止，按年息百分之5計算之利息之範圍，
    洵屬正當，應予准許。逾此範圍部分，為無理由，應予駁回
    。
七、原告及被告均陳明願供擔保聲請宣告假執行及免為假執行之
    宣告，就原告勝訴部分，均核無不合，爰分別酌定相當擔保
    金額准許之。至原告敗訴部分，假執行之聲請，失所附麗，
    應併駁回之。
八、訴訟費用負擔之依據：民事訴訟法第79條。
中    華    民    國    95    年    10    月     9    日
                  民事第一庭   法  官  葛永輝
以上正本係照原本作成
如對本判決上訴，須於判決送達後20日內向本院提出上訴狀
中    華    民    國    95    年    10    月     9    日
                                書記官  田慧賢


司法院資訊處製作；財團法人民間司法改革基金會備份。
